【裁判字號】    98,訴,247
【裁判日期】    980918
【裁判案由】    侵權行為損害賠償
【裁判全文】
臺灣臺南地方法院民事判決           98年度訴字第247號
原      告    乙○○
訴訟代理人    林永發律師
被      告    丙○○
訴訟代理人    蘇正信律師
              蔡進欽律師
              蔡弘琳律師
上列當事人間請求侵權行為損害賠償事件，經本院於民國98年9
月1日言詞辯論終結，判決如下：
    主      文
被告應給付原告新臺幣伍拾柒萬陸仟捌佰零貳元，及自民國九十
八年二月二十四日起至清償日止，按年息百分之五計算之利息。
原告其餘之訴駁回。
訴訟費用由被告負擔新臺幣陸仟參佰參拾陸元，原告負擔新臺幣
壹萬肆仟柒佰捌拾伍元。
本判決於原告以新臺幣壹拾玖萬參仟元供擔保後，得假執行；但
被告如為原告提供新台幣伍拾柒萬陸仟捌佰零貳元為擔保後，得
免為假執行。
原告其餘假執行之聲請駁回。
壹、程序方面：
    按訴狀送達後，原告不得將原訴變更或追加他訴。但擴張或
    減縮應受判決事項之聲明，不在此限，此民事訴訟法第255
    條第1項第3款定有明文。本件原告原起訴就本件傷害所造成
    之損失為新臺幣（下同）2,072,000元，嗣於訴訟進行中，
    陳明其應受判決事項聲明減縮金額為1,937,015元，此乃屬
    減縮受判決事項之聲明，依上開法條規定，本院自應准許，
    此合先敘明。
貳、實體方面：
一、本件原告起訴主張：
（一）被告於民國97年5月8日上午，駕駛車牌號碼5729-SW自小
      貨車，沿台南縣大內鄉○○村○○○號○道路由北往南方向
      行駛，行經二溪村154號路口欲右轉時，應注意汽車行經
      無號誌岔路時，支線道車應讓幹道車先行，其竟疏於注意
      ，適有原告騎乘車牌號碼CF3-466重型機車行經該處，因
      被告違反交通規則突然自支線道急速穿出，致原告煞車不
      及而撞擊，造成原告受有右髖關節骨折脫臼、左鎖骨骨折
      、頭部外傷及顏面撕裂等傷害而支付醫療費用65,015 元
      ；又原告本於玉井上正汽車保養場工作，每月薪資新台幣
      （下同）28,000元，受傷後不能工作，其復原需時至少2
      年，是原告減少之勞動能力計672,000元（28,000元X24月
      ) ；另原告受傷後長久不能工作，行動甚不方便，經常疼
      痛難忍，精神痛苦實無以復加，故請求精神慰撫金120萬
      元，合計金額共1,937,015元。
（二）原告既已符合侵權行為之規定，被告自應給付賠償金，為
      此，爰依民法第184條、第193條、第195條之規定，提起
      本件訴訟，並聲明：
（１）被告應給付原告1,937,015元及自起訴狀繕本送達翌日即
      98年2月24日起至清償日止，按年息百分之5計算之利息。
（２）原告願供擔保請准宣告假執行。
二、被告則抗辯：
（一）被告對於兩造於上揭時地發生車禍，原告因此受有右髖關
      節骨折脫臼、左鎖骨骨折、頭部外傷及顏面撕裂等傷害，
      並支出醫療費用65,015元等情並不爭執，惟否認上正汽車
      保養廠出具之薪資證明單之真正；且據財團法人台灣基督
      教長老教會新樓醫院麻豆分院（下簡稱新樓醫院麻豆分院
      ）98年7月7日新樓麻歷字第98245號函覆內容觀之，原告
      僅需休養半年即可，原告主張2年顯然過長；又原告右髖
      關節呈現遺存運動障礙係屬11級，其減損工作能力為13.
      33% ，是原告主張應休養2年及賠償休養期間全部工作
      損失，並無理由；又原告高中畢業，名下無財產；被告小
      學肆業，目前從事農作，收入不固定，約每年10萬元左右
      ，名下6筆土地，均係農地，價值有限，衡量兩造上述情
      狀，原告請求精神慰撫金120萬元，顯然過高。再者，本
      件車禍兩造均有過失，依民法第217條第1項，應酌減被告
      賠償金額。
（二）為此聲明：請求判決：（1）駁回原告之訴及假執行之聲
      請。（2）被告如受不利判決，請准供擔保免為假執行。
三、得心證之理由：
（一）本件原告起訴主張被告於97年5月8日上午，駕駛車牌號碼
      5729-SW自小貨車，沿台南縣大內鄉○○村○○○號○道路由
      北往南方向行駛，行經二溪村154號路口欲右轉時，撞及
      騎乘車牌號碼CF3-466重型機車之原告行經該處，致原告
      受有右髖關節骨折脫臼、左鎖骨骨折、頭部外傷及顏面撕
      裂傷害等情事，為被告所不爭執，且有本院依職權調閱之
      本院98年度交簡字第358號刑事卷所附之道路交通事故調
      查報告表 (一)、(二)、道路交通事故現場圖、現場相片
      ，以及原告提出之新樓醫院麻豆分院診斷證明書等件（見
      本卷第64頁）為證，自堪信為真實。
（二）按汽車行經無號誌之交岔路口，支線道車應暫停讓幹線道
      車先行，並應減速慢行，作隨時停車之準備，此道路交通
      安全規則第93條第1項第2款、第102條第1項第2款定有明
      文。被告駕駛汽車行經上開無號誌交岔路口，屬支線道路
      ，本應注意行經交岔路口，應減速慢行隨時作停車之準備
      ，並暫停讓行經幹線道之原告先行，且依當時天晴、日間
      自然光線，路面鋪設柏油、無缺陷，無障礙物、視距良好
      等情形，並無不能注意之情事，竟疏未注意讓幹線道車先
      行、未減速慢行隨時作停車之準備，即貿然向前行駛，致
      與原告騎乘之重型機車發生碰撞，造成原告受有上述傷害
      ，本院認被告顯有過失甚明。而臺灣省車輛行車事故覆議
      鑑定委員會鑑定意見書亦記載：「鑑定意見：1、丙○○
      駕駛自小貨車，行經無號誌岔路口，由支道駛出右轉時，
      未暫停讓幹道直行先行，為肇事主因。2、乙○○駕駛重
      機車，行經無號誌岔路口，未減速慢行且未注意車前狀況
      ，為肇事次因」，有該會97年11月3日覆議字第097620409
      7號函附卷可稽（見臺南地方法院檢察署97年度相字第670
      號卷第66、72頁）。雖原告行經上開無號誌路，未注意車
      前狀況，未減速慢行，同為肇事原因，亦與有過失，然被
      告與原告之過失既併合發生，自不能因此解免被告之過失
      責任。又原告受有右髖關節骨折脫臼、左鎖骨骨折、頭部
      外傷及顏面撕裂傷害等情事，為兩造不爭執之事實，並有
      新樓醫院麻豆分院診斷證明書在卷足憑，則被告之過失駕
      駛行為與原告之傷害結果間，具有相當因果關係，應堪認
      定。
（三）按因故意或過失，不法侵害他人之權利者，負損害賠償責
      任。而故意或過失不法侵害他人之身體或健康者，對於被
      害人因此喪失或減少勞動能力或增加生活上之需要時，應
      負賠償責任；不法侵害他人之身體、健康、名譽、自由、
      信用、隱私、貞操，或不法侵害其他人格法益而情節重大
      者，被害人雖非財產上之損害，亦得請求賠償相當之金額
      ，其名譽被侵害者，並得請求回復名譽之上當處分，此民
      法第184條、第193條第1項、第195條第1項定有明文。而
      原告請求之項目及數額應否准許，分述於下：
  １、就醫療費用65,015元部分：
      本件原告主張因右髖關節骨折脫位而於新樓醫院麻豆分院
      97 年5月9日接受手術治療，出院後仍持續接受復健科復
      健治療，迄今支出之醫療費用共65,015元，全部均為自負
      額。業據其提出奇美醫院收費收據19張為證（本院卷第65
      至74頁），而被告不爭執，從而，原告得請求被告賠償全
      部之醫藥費用65,015元，於法有據，應准許之。
  ２、就工作損失672,000元部分：
    原告主張於系爭事故發生時任職於玉井上正汽車保養場，
      每月薪資28,000元，自系爭事故發生之翌日起，2年無法
      工作損失672,000元等情，並提出薪資證明單影本1紙為證
      ，此雖被告所爭執，惟本院傳訊證人甲○○到庭結證：「
      乙○○應該是95年到97年發生車禍前之間，從事汽修維護
      。任職期間薪水為28,000元，汽修維護是在處理引擎底盤
      的修理及維護。於97年間開始因車禍受傷所以就沒有到公
      司工作。... 因為維修部分有到維修聯結車及貨櫃車，需
      要爬上爬下，而且比較粗重，因為原告的腳不方便，所以
      就沒有辦法繼續原來的工作。... 卷附薪資證明單，是我
      們公司出具的。」等語 (本院卷第98頁)，證人甲○○與
      兩造間均無嫌隙，亦無親屬關係，且業經具結，證人應無
      干冒偽證罪而為不實證言之虞，證言應為可採，是本件原
      告主張先前任職汽車維修廠，因本件車禍致無法工作等情
      為真實，則上開薪資數額自足採為計算原告工作損失之依
      據。
    又依原告所提出之新樓醫院麻豆分院所出具之診斷證明書
      記載「97年5月9日開刀治療，98年4月3日門診複診仍訴右
      髖疼痛，98年1月6日門診追蹤X光片復原情況可，約需觀
      察2年以上有否缺血性壞死」（見本卷第64頁），而本院
      囑託新樓醫院麻豆分院鑑定之結果，其函覆：「該病患因
      右髖關節骨折脫位而於本院97年5月9日接受手術治療，出
      院後仍在本院持續接受復健科復健治療約半年的時間，至
      97年12月9日；骨科門診追蹤至98年4月3日。其傷勢是否
      會影響工作能力，則須由工作性質來判定，目前應可從事
      一般活動，重勞動型工作仍不可負擔，受傷後應需休養半
      年左右；目前右髖關節仍呈現遺存運動障礙，殘障分級應
      係於障害項目143項」（見本卷第85頁）。本院審酌新樓
      醫院麻豆分院為鑑定時為98年7月間，其距離原告受傷時
      已超過1年，而鑑定當時仍不可負擔重勞動型工作。前已
      述及，原告從事為汽修工作，屬重勞動型工作，輔以上述
      醫院所出具之診斷證明書記載尚需觀察2年，本院認因原
      告所從事為汽修重勞動型之工作，其工作性質需爬上爬下
      、以及搬動機具，高度仰賴身體之活動，而原告之右髖關
      節骨折本會嚴重影響身體之伸展及活動，應認其主張2年
      無法從事汽修工作等情，應可採為真實。
    綜上，原告因系爭事故無法工作2年，但其減少勞動能力
      障害項目為143項，殘廢等級為11級即38.45%，故原告減
      少勞動能力之損害額為：258,989元（28,000元X24X38.54
      %= 258,989元）。原告逾此範圍之請求，應無理由，予以
      駁回之。
  ３、就精神慰撫金1,200,000元部分：
      關於慰撫金之多寡，應以被害人精神上所受之苦痛為準據
      ，亦應審酌被害人之地位、家況及加害人之地位，俾資為
      審判之依據，故應就兩造之身分、職業、教育程度、財產
      及經濟狀況，用以判斷非財產上損害之慰撫金數額（最高
      法院48年度台上字第1982號判例、86年度台上字第511號
      判決參照）。本院審酌原告因本件傷害受有右髖關節骨折
      脫臼、左鎖骨骨折、頭部外傷及顏面撕裂傷害之情事，其
      傷勢尚屬不輕，日常生活及行動能力俱受影響，並造成2
      年無法工作，原告精神受有痛苦，自堪以認定。據此，本
      院斟酌前述兩造之教育程度、職業、收入、經濟狀況、被
      告加害情節及原告因被告侵害行為所受之身心痛苦等一切
      ，認原告請求被告賠償精神慰撫金以50萬元為適當。原告
      逾此範圍之請求，應屬過高，應不准許之。
  ４、綜上所述，原告因系爭事故所受財產上及非財產上之損害
      ，共計為824,004元（計算式：已支出醫藥費65,015元+工
      作損失258,989元+慰撫金500,000元=824,004元）。
（四）損害之發生或擴大，被害人與有過失者，法院得減輕賠償
      金額，或免除之，民法第217條第1項定有明文。經查，被
      告與原告就系爭事故同有肇事原因，亦即均有過失，業經
      本院認定如上。本院審酌被告駕駛自小貨車，行經無號誌
      岔路口，由支道駛出右轉時，未暫停讓幹道直行先行，為
      肇事主因；與原告駕駛重機車，行經無號誌岔路口，未減
      速慢行且未注意車前狀況，為肇事次因，共同肇致系爭事
      故發生損害之過失情節，因認原告應負3成之過失責任，
      被告應負7成之過失責任，始為公允。準此，原告所受損
      害金額為824,004元，惟其對於損害之發生既與有過失，
      依過失相抵之法則，自應依比例減輕被告之賠償金額。從
      而，原告得請求被告賠償之損害金額為576,802元【計算
      式：824,004元×0.7=576,802元】。
四、綜上所述，被告不法侵害原告之身體，自應對原告負賠償責
    任。從而，原告依侵權行為損害賠償規定，請求被告給付
    576,802元，及自98年2月24日起至清償日止，按年息百分之
    5 計算利息，為有理由，應予准許，逾此範圍之請求，為無
    理由，應予駁回。
五、本件事證已臻明確，兩造其餘攻擊防禦方法，核予判決結果
    不生影響，爰不一一論述，併此敘明。
六、假執行之宣告：兩造均陳明願供擔保，聲請宣告假執行或免
    為假執行，經核原告勝訴部分，經核並無不合，爰分別酌定
    相當之擔保金額宣告之。至原告其餘假執行之聲請，因其敗
    訴而失所附麗，併予駁回之。
七、末按法院為終局判決時，應依職權為訴訟費用之裁判；又各
    當事人一部勝訴，一部敗訴者，其訴訟費用，由法院酌量情
    形，命兩造以比例分擔或命一造負擔，或命兩造各自負擔其
    支出之訴訟費用，民事訴訟法第87第1項、第79條分別定有
    明文。本件原告之訴為一部有理由，一部無理由，本案訴訟
    費用21,121元 (第一審裁判費20,503元、證人旅費618元)，
    原告應負擔14,785元，被告應負擔6,336元。
八、據上論結，原告之訴為一部有理由，一部無理由，依民事訴
    訟法第79條、第390條第2項、第392條第2項、第87條第1項
    判決如主文。
中    華    民    國    98    年    9    月     18    日
                            民事第二庭   法  官  田玉芬
以上正本證明與原本無異。
如不服本判決，應於送達後20日內向本庭（台南市○○路○段308
號）提出上訴狀（須按他造當事人人數附繕本）。
中    華    民    國    98    年    9     月    18    日
                                         書記官  劉紀君


司法院資訊處製作；財團法人民間司法改革基金會備份。
